臺灣高等法院刑事裁定
110年度聲字第1663號
聲  請  人
即  被  告  曾偉嘉


                    （現在法務部○○○○○○○○強制戒治中）
上列聲明疑義人因違反毒品危害防制條例案件，對於本院110年
度毒抗字第427號，中華民國110年3月30日所為之裁定，聲明疑
義，本院裁定如下：
    主  文
聲請駁回。
    理  由
一、聲明疑義意旨略以：此次毒品危害防制條例修正及最高法院
    109年度台上大字第3826號裁定，法務部及衛生福利部因此
    修正「有無繼續施用毒品傾向評估標準」，就評估項目之前
    科紀錄有所調整，惟其他評估項目仍沿用舊法評估方式計算
    ，顯有違大法官釋字第775號解釋意旨。聲請人對本院110年
    度毒抗字第427號裁定理由中因前科紀錄分數過高，導致聲
    請人被裁定入戒治，此與聲請人有無繼續施用毒品傾向之關
    聯性不明，不宜採為裁定依據，原審據以裁定駁回聲請人之
    抗告，有失公允，請求撤銷原裁定，發回更裁，令聲請人得
    以接續後續之刑期，得以盡早返回社會等語。
二、按：
(一)受刑人或其法定代理人或配偶以檢察官執行之指揮為不當者
    ，得向諭知該裁判之法院聲明異議，刑事訴訟法第484條定
    有明文。又執行機關對於審判機關所為之裁判，並無審查內
    容之權，故裁判是否違法，並非執行機關所得過問，是聲明
    異議之對象，應係檢察官之執行指揮行為，而非檢察官據以
    指揮執行之裁判，故所稱「檢察官執行之指揮不當」，係指
    檢察官有積極執行指揮之違法及其執行方法有不當等情形而
    言；檢察官如依確定判決、裁定指揮執行，即無執行之指揮
    違法或其執行方法不當之可言，至於原確定判決、裁定，是
    否有認定事實錯誤或違背法令之不當，應循再審或非常上訴
    程序以資救濟，尚無對之聲明異議之餘地（最高法院108年
    度台抗字第79號裁定意旨參照）。
(二)又刑事訴訟法第483條規定，當事人對於有罪裁判之文義有
    疑義者，得向諭知該裁判之法院聲明疑義，所謂對於有罪裁
    判之解釋有疑義，是指對於科刑判決主文有疑義而言，科刑
    判決確定後檢察官應依判決主文而為執行，若主文之意義明
    瞭，不影響於刑之執行，自無請求法院予以解釋之必要（最
    高法院109年度台抗字第441號、109年度台聲字第134號裁定
    參照）。
三、經查：
(一)聲請人前因施用毒品案件，經臺灣桃園地方檢察署檢察官以
    110年度聲戒字第21號、109年度毒偵字第3722號聲請強治戒
    治，經臺灣桃園地方法院以110年度毒聲字第449號裁定聲請
    人入戒治處所施以強制戒治，其期間為6個月以上，至無繼
    續強制戒治之必要為止，但最長不得超過1年，聲請人不服
    提起抗告，再經本院以110年度毒抗字第427號裁定抗告駁回
    ，有上開裁定在卷可參（本院卷第9至15頁），是上開強治
    戒治案件，係依臺灣桃園地方法院以110年度毒聲字第449號
    裁定所為，準此，本案「諭知該裁判之法院」係臺灣桃園地
    方法院(最高法院106年度台抗字第305號裁定意旨參照)。依
    本案「聲明異議」之字面文義而言，本院既非諭知上開強制
    戒治裁定之法院，就前開執行處分指揮聲明異議並無管轄權
    。更況聲請人上開案件業已確定，具有實質之確定力，非經
    非常上訴或其他適法程序予以撤銷或變更，不得再行爭執，
    檢察官依法據以執行，要無不當。故聲請人就此部分誤向本
    院所為形式上為聲明異議之主張，於法不合，應予駁回，核
    先敘明。
(二)本件聲請人雖執前詞聲明異議，然參諸其聲明異議之理由，
    可知聲請人雖以「聲明異議」為由提出本案，但並未言明對
    檢察官就上開強制戒治之執行指揮或執行方法有何異議指摘
    ，而係對原確定裁定所適用由法務部○○○○○○○○附設勒戒處所
    出具之「有無繼續施用毒品傾向證明書」及「有無繼續施用
    毒品傾向評估標準紀錄表」為據，循聲明異議程序再行爭執
    ，實質上屬聲明疑義之範疇。惟本件原確定裁定主文之意義
    ，並無任何不明或執行上有疑義之情事，自無對之聲明疑義
    之餘地。更況本院前開110年度毒抗字第427號裁定係適用法
    務部110年3月26日法矯字第11006001760號函修正頒布之「
    有無繼續施用毒品傾向評估標準紀錄表」、「有無繼續施用
    毒品傾向評估標準評分說明手冊」，佐以法務部○○○○○○○○附
    設勒戒處所人員之評估，為聲請人有無繼續施用毒品傾向之
    綜合判斷，申言之，原確定裁定係依新頒布之評估方式為審
    酌，並無聲請人所指其他評估項目仍沿用舊法評估方式計算
    乙節；又司法院釋字第775號解釋係指個案量處最低法定刑
    ，又無適用刑法第59條減輕規定之情形，法院應依此解釋意
    旨裁量不予加重最低本刑，係屬實體上審判之事項，並非本
    件「有罪裁判之文義有疑義者」或「檢察官執行之指揮為不
    當者」之執行程序中得審酌之事項（最高法院109年度台抗
    字第441號裁定參照）。是聲請人據之聲明疑義，亦屬無據
    。
(三)揆諸前揭說明，原確定裁定並非刑事訴訟法第484條所定得
    聲明異議抑刑事訴訟法第483條之規定所得聲明疑義之客體
    ，法院自無從予以審究。揆諸上開規定，聲請人本案之聲明
    異議抑聲明疑義，於法均有未合，應予駁回。
四、綜上所述，本件聲請，為無理由，應予駁回，爰依刑事訴訟
    法第486條，裁定如主文。
中　　華　　民　　國　　110 　年　　4 　　月　　28　　日
                  刑事第三庭    審判長法　官  張惠立
                                      法  官  張江澤
                                      法  官  劉兆菊
以上正本證明與原本無異。
如不服本裁定，應於收受送達後五日內向本院提出抗告狀。
                                      書記官  吳芝嘉
中　　華　　民　　國　　110 　年　　4 　　月　　28　　日